臺灣彰化地方法院民事判決　九十四年度訴字第一七七號
　　原　　　告　甲○○　　　住.
　　訴訟代理人　戊○○　　　住.
　　　　　　　　乙○○　　　住.
　　被　　　告　丙○○　　　住.
　　訴訟代理人　丁○○　　　住.
右當事人間請求損害賠償事件，本院於民國九十四年四月七日言詞辯論終結，判決如
左：
    主      文
原告之訴及假執行之聲請均駁回。
訴訟費用由原告負擔。
    事實及理由
一、原告起訴聲明：被告應給付原告新台幣（下同）一百三十萬元及自起訴狀繕本送
    達翌日起至清償日止，按年息百分之五計算之利息。並願供擔保請准宣告假執行
    。其主張要旨略謂：被告於民國九十一年十一月十五日下午六時四十分許，駕駛
    牌照號碼七Ｈ─三八二一號自用小客車，行經彰化縣芳苑鄉○○路草湖枝六八號
    電線桿前，竟疏於注意超速行駛而輾過前已遭訴外人洪崇訓撞擊倒地之原告配偶
    謝文忠，致謝文忠當場死亡。爰依侵權行為損害賠償之規定，訴請被告賠償如下
    ：(1)喪葬費用四十萬元。(2)謝文忠死亡致損失勞力所得，以其生前每月薪資五萬
    元計算，請求一年份共計六十萬元。(3)精神慰撫金：原告突遭喪夫之痛，精神上
    受有相當損害，故除洪崇訓已給付部分外，被告應再給付原告三十萬元。
二、被告則聲明駁回原告之訴及假執行之聲請。如受不利判決，願供擔保請准宣告免
    為假執行。其抗辯要旨略以：被告否認有駕車輾過被撞倒在道路上之謝文忠。且
    本件交通事故之發生經台灣省彰化縣區車輛行車事故鑑定委員會鑑定結果，謝文
    忠應為肇事主因，其與有過失，主張過失相抵。又原告已與洪崇訓以三百二十萬
    元成立調解，並已全部受領，顯已將損害填補完成，原告不得再請求被告賠償。
    縱認原告尚得請求，喪葬費用部分並無支出之收據正本可憑，所請求謝文忠一年
    之勞力損失部分，於法無據，而慰撫金部分則金額過高等語。
三、原告主張被告於前開時、地駕駛自用小客車疏於注意超速行駛而輾過甫遭洪崇訓
    撞擊倒地之謝文忠，致使謝文忠當場死亡之事實，被告雖否認有駕車輾過謝文忠
    ，然查：被告駕駛自用小客車，緊隨在洪崇訓所駕自用小貨車之後，於肇事當日
    十八時四十九分十七秒通過距肇事地點南向約二‧五公里之路口，二車相距約二
    十九秒之車程；再者，被告所駕之自用小客車右後輪框下方、前方保險桿右部、
    行李箱右部、右前輪擋泥板等處所沾粘之血漬及腦漿等物，復經警採驗與謝文忠
    型別相同等情，亦有警察機關自監視錄影帶翻攝之照片及內政部警政署刑事警察
    局刑醫字第Ｚ000000000號鑑驗書存於彰化縣警察局二林分局林警刑字
    第０９２００及１０２３５０號刑案偵查卷宗可憑，已據本院調取台灣高等法院
    台中分院九十二年度交上訴字第一九九七號全部刑事卷宗（含第一審刑事卷宗及
    偵查卷及警卷）核閱無訛。又被告上開犯行，業據本院判處有期徒刑三月，經台
    灣高等法院台中分院駁回上訴確定在案，有本院九十二年度交訴字第七六號刑事
    判決及台灣高等法院台中分院九十二年度交上訴字第一九九七號刑事判決在卷可
    稽。是被告否認有撞到謝文忠云云，不能採取。又謝文忠確因本件交通事故致死
    之事實，亦據檢察官督同檢驗員相驗屬實，製有勘驗筆錄、相驗屍體證明書、驗
    斷書附於上開刑事卷可憑。綜上事證，堪信被告與洪崇訓因過失共同造成謝文忠
    死亡無訛，原告此部分之主張真正。
四、按行車速度，應依標誌或標線之規定，駕駛人並應注意車前狀況，隨時採取必要
    之安全措施；而行人在未設有行人穿越道亦非禁止穿越之路段穿越道路時，應注
    意左右無來車，始可小心迅速穿越。道路交通安全規則第九十三條第一項第一款
    、第九十四條第三項、第一百三十四條第五款分別定有明文。經查：肇事地點之
    道路為未標記行車分向線之縣道，速限為時速六十公里，被告當時行車速度為時
    速七十至八十公里（已據被告於警訊時陳明在卷），由北往南方向行駛。而謝文
    忠則陳屍處在南下快車道上，其胸腔液經警取樣檢測結果含酒精濃度為727mg\dl
    （0.727%)等情，有警製道路交通事故調查報告表、現場圖及現場照片及法務部
    法醫研究所鑑定函附於偵查卷可稽。顯見被告係超速行駛，疏於注意車前狀況，
    致發現甫受前車撞倒在地之謝文忠時，不及煞停閃避，而輾壓而過，至於謝文忠
    則在夜間酒後未注意左右來車，進入快車道，致受撞倒地，應堪認定。審酌被告
    上開行車過失情節，固難謂毫無過失，但謝文忠在夜間酒後未注意左右無來車，
    進入快車道，致受撞倒地之行為，應為肇事主因。又本件交通事故經檢察官囑託
    臺灣省彰化縣車輛行車事故鑑定委員會鑑定結果，亦為相同之認定，有該委員會
    九十二年四月二十八日彰鑑字第九二○二六九號函附鑑定意見書存於偵查卷可參
    。綜上事證，本件交通事故，被告應負擔之過失責任為百分之三十，而謝文忠則
    應負擔百分之七十之過失責任。則原告主張被告應就本件交通事故負過失損害賠
    償責任，於法固屬有據，但仍應承擔謝文忠應負之過失責任。
五、次按因故意或過失，不法侵害他人之權利者，負損害賠償責任；再者，不法侵害
    他人致死者，對於支出殯葬費之人，應負損害賠償責任；又被害人之父、母、子
    、女及配偶，雖非財產上之損害，亦得請求賠償相當之金額。民法第一百八十四
    條第一項前段、第一百九十二條第一項、第一百九十四條分別定有明文。本件原
    告之配偶，因被告行車過失致死，則被告之過失行為與原告所受之損害間即有相
    當因果關係，原告請求被告應負過失侵權行為之損害賠償責任，於法固無不合。
    但謝文忠係因被告與第三人洪崇訓共同之過失行為而致死亡之事實，已如前述，
    而民事上之共同侵權行為（狹義的共同侵權行為，即加害行為）與刑事上之共同
    正犯，其構成要件並不完全相同，共同侵權行為人間不以有意思聯絡為必要，數
    人因過失不法侵害他人之權利，苟各行為人之過失行為，均為其所生損害共同原
    因，即所謂行為關連共同，亦足成立共同侵權行為，依民法第一百八十五條第一
    項前段之規定，各過失行為人對於被害人應負全部損害之連帶賠償責任（最高法
    院六十七年台上字第一七三七號判例參照），則原告因其配偶死亡所生之損害，
    自應由被告與洪崇訓對連帶負損害賠償責任。又依民法第二百七十四條之規定，
    連帶債務人中之一人為清償，無論為全部或一部之清償，對債權人而言，於清償
    範圍內，其他連帶債務人同免其責。
六、復按當事人已證明受有損害而不能證明其數額或證明顯有重大困難者，法院應審
    酌一切情況，依所得心證定其數額，民事訴訟法第二百二十二條第二項定有明文
    。再者，侵權行為賠償之標準，法院應依職權調查被害人實際上損害如何，以定
    其數額之多寡，最高法院十八年上字第二一七０號著有判例可資參照。茲審酌原
    告各項請求金額如次：（一）殯葬費：原告主張其因配偶謝文忠死亡支出殯葬費
    四十萬元，固據其提出收據影本數紙為憑。但查原告與其子女共五人已於九十一
    年十一月二十九日與洪崇訓就前開交通事故所生之損害（殯葬費及精神慰撫金）
    成立調解，由洪崇訓賠償原告與其子女五人共三百二十萬元，並已給付原告全部
    金額完畢之事實，有彰化縣二林鎮調解委員會調解書影本附於前開警卷可稽，並
    為兩造所不爭執。則原告為謝文忠死亡支出之殯葬費而生之損害賠償債權，既已
    因另一連帶賠償義務人洪崇訓賠償而完全消滅，不得重複再向被告求償，則原告
    此部分之請求，即不能准許。（二）謝文忠死亡致損失勞力所得：原告主張謝文
    忠生前每月薪資五萬元計算，請求一年份共計六十萬元。惟按民法第一百九十三
    條第一項所規定之喪失或減少勞動能力所生之損害賠償請求權，係被害人本人之
    損害賠償請求權，以被害人受侵害後未立即死亡為前提，如被害人已當場死亡者
    ，依民法第六條規定，其在法律上之人格權即已消滅，即無喪失或減少勞動能力
    之損害賠償請求權可言。又受不法侵害而當場死亡之被害人，其父、母、子、女
    及配偶依法亦不得主張被害人因死亡不能工作之損害賠償請求權。是原告請求被
    告應賠償謝文忠因死亡喪失勞動能力不能工作之損害共六十萬元，於法無據，不
    能准許。（三）精神慰撫金部分：本院審酌原告與被害人係配偶關係，其目睹被
    害人身體遭輾碎致死之慘狀，心理上及精神上必受重大創傷。又衡之兩造及洪崇
    訓之身分、地位及經濟能力等一切情狀，認原告所受之非財產損害在一百八十萬
    元之範圍內，並不過當。惟按損害之發生或擴大，被害人與有過失者，法院得減
    輕賠償金額或免除之，為民法第二百十七條第一項所明定。本件交通事故之發生
    ，審酌被告與死者之過失情節，認應被告應負擔之過失責任比例為百分之三十為
    允當，已如前述。是原告上開得請求之精神慰撫金，經過失相抵結果，減輕被告
    過失責任後，其得請求被告賠償之金額，自應為五十四萬元。而原告前開精神上
    之損害係因被告與洪崇訓共同侵權行為所致，自應由其二人負連帶賠償義務。因
    洪崇訓已賠償原告與其子女殯葬費及精神慰撫金共三百二十萬元（依謝文忠過失
    責任比例折算約為一千零六十六萬餘元），扣除上開原告所主張之殯葬費四十萬
    元，餘額二百八十萬元，即屬原告與其子女共五人之精神慰撫金。該金額由五人
    平均分配，原告已受償五十六萬元。則原告上開得請求賠償之精神慰撫金，已因
    自洪崇訓受領賠償金額，而全部獲償。
六、從而，原告基於侵權行為之損害賠償請求權，請求被告賠償一百三十萬元及自起
    訴狀繕本送達翌日起至清償日止，按年息百分之五計算之利息，於法不合，為無
    理由，應予駁回。其假執行之聲請，亦因訴之駁回而失所依附，應併駁回之。
七、訴訟費用負擔依據：民事訴訟法第七十八條。
中　　　華　　　民　　　國　　九十四　　年　　　四　　　月　　二十一　　日
                                    民事第一庭
                                    法　　　官　蔡紹良
右為正本係照原本作成。
如對本判決上訴，應於判決送達後二十日內向本院提出上訴狀。
                                    法院書記官　田慧賢
中　　　華　　　民　　　國　　九十四　　年　　　四　　　月　　二十一　　日
